【裁判字號】    92,上易,491
【裁判日期】    920507
【裁判案由】    侵占
【裁判全文】
臺灣高等法院臺中分院刑事判決                    九十二年度上易字第四九一號
    上  訴  人
    即  被  告  丙○○
    自  訴  人  佶利租賃有限公司
    代  表  人  乙○○
    自訴代理人  甲○○
右上訴人因侵占案件，不服臺灣臺中地方法院九十一年度自字第一○五三號中華民國
九十二年一月二十一日第一審判決，提起上訴，本院判決如左：
      主  文
原判決撤銷。
丙○○無罪。
      理  由
一、自訴意旨略以：被告丙○○於民國（下同）八十九年一月七日，在台中市西屯區
    ○○○街四二號一樓，向佶利租賃有限公司承租車牌號碼ＹＪＮ－九二六號重型
    機車乙輛，約定租期自八十九年一月七日起至同年六月十五日止，租金計新台幣
    （下同）四萬零四百五十元，分五期給付，每月為一期，每期給付租金八千零九
    十元，若按期依約給付租金，於租期屆滿時，該機車即歸被告丙○○所有。詎被
    告丙○○於八十九年五月十五日繳納第四期租金後，竟意圖為自己不法之所有，
    在台北地區，將該機車予以侵占入已，以供在台北縣市等地騎用，迄未繳納第五
    期租金，又未將該機車返還或與佶利租賃有限公司聯繫，且經佶利租賃有限公司
    先後三次以郵局存證信函催告，被告丙○○均置不理，使佶利租賃有限公司催討
    無著．因認被告丙○○涉有刑法第三百三十五條第二項之侵占罪嫌云云。
二、按犯罪事實應依證據認定，無證據不得推定其犯罪事實；又不能證明被告犯罪者
    ，應諭知無罪之判決，刑事訴訟法第一百五十四條、第三百零一條第一項分別定
    有明文。又認定犯罪事實所憑之證據，雖不以直接證據為限，間接證據亦包括在
    內；然而無論其為直接或間接證據，其為訴訟上之證明，須於通常一般人均不致
    有所懷疑，而得確信其為真實之程度者，始得據為有罪之認定；又刑法上之侵占
    罪，須持有人變易其原來之持有意思而為不法所有之意思，始能成立，如僅將持
    有物延不交還或有其他原因致一時未能交還，既缺乏主觀要件，即難遽以該罪相
    繩，最高法院七十六年台上字第四九八六號、六十八年台上字第三一四六號判例
    可資參照。
三、訊據上訴人即被告丙○○（下稱被告）固坦承於前開時地，向自訴人承租車牌號
    碼ＹＪＮ－九二六號重型機車乙輛，約定租期自八十九年一月七日起至同年六月
    十五日止，租金計四萬零四百五十元，分五期給付，每月為一期，每期給付租金
    八千零九十元，若按期依約給付租金，於租期屆滿時，該機車即歸其所有，並已
    給付四期租金三萬二千三百六十元，而迄未繳納第五期租金等情，然堅決否認有
    何侵占犯行，辯稱：該機車是伊祖母黃施查某買給伊的，租金由伊祖母給付，不
    知伊祖母未繳納第五期租金，並無意圖將該機車據為已有等語。經查：自訴人所
    指被告與其定有機車租賃契約，被告於八十九年五月十五日繳納第四期租金後二
    年有餘，並未繳納第五期租金，又未曾與自訴人聯繫，且經自訴人先後三次以郵
    局存證信函催告，被告均置不理，使自訴人催討無著，固經自訴代理人甲○○指
    訴綦詳，並有自訴人提出之機車租送契約書影本乙份、自訴人所有之該機車行車
    執照影本乙紙及郵局存證信函三份等附卷足憑，尚非全然無據。然而，被告自承
    於八十九年三月間即將該機車牽至台北騎用，其固然為該機車承租人，依約應負
    有繳納租金之義務。然而，苟被告有不法所有之意圖，衡情應將持有之該機車予
    以典當、變賣或贈予他人等處分，豈有尚騎至台北地區供己繼續使用之理，被告
    所辯其無不法所有意圖之侵占犯意尚堪採信，本件依自訴人指述情節，僅能敘明
    被告有向其租用機車，事後未遵期給付租金之事實，並無諸如被告將該機車持以
    典當、變賣或贈予他人等處分之情事，可據以認定被告變易其原來之持有意思而
    為不法所有之意思，參諸前揭法條規定及判例意旨，核被告與自訴人間乃因機車
    租用未履行給付義務之民事糾葛，被告被訴侵占犯行尚屬不能證明。此外，本院
    復查無其他確切證據足以證明被告有侵占犯行，是被告犯罪係屬不能證明，原審
    疏未詳查遽予論罪科刑，容有未洽，被告上訴意旨據此指摘原判決不當，為有理
    由，應由本院將原判決予以撤銷，另為無罪之諭知。
據上論斷，應依刑事訴訟法第三百六十九條第一項前段、第三百六十四條、第三百四
十三條、第三百零一條第一項，判決如主文。
中      華      民      國    九十二    年      五      月      七      日
                                   臺灣高等法院臺中分院刑事第七庭
                                         審判長法  官  林  榮  龍
                                               法  官  黃  日  隆
                                               法  官  江  錫  麟
右正本證明與原本無異。
不得上訴。
                                               書記官  陳  振  海
中      華      民      國    九十二     年      五       月     八     日
                                                                        Ｆ


司法院資訊處製作；財團法人民間司法改革基金會備份。
